【裁判字號】    95,判,1345
【裁判日期】    950824
【裁判案由】    虛報進口貨物產地
【裁判全文】
最  高  行  政  法  院  判  決
                                     95年度判字第01345號
上  訴  人  享昌貿易股份有限公司
代  表  人  甲○○○
被 上訴 人  財政部基隆關稅局
代  表  人  李榮達
上列當事人間因虛報進口貨物產地事件，上訴人對於中華民國94
年4月6日臺北高等行政法院93年度訴字第1204號判決，提起上訴
，本院判決如下：
    主  文
上訴駁回。
上訴審訴訟費用由上訴人負擔。
    理  由
一、本件上訴人於民國（以下同）87年4月24日向被上訴人申報
    進口泰國產製之成衣乙批（報單號碼：AE/87/2213/0705號
    ），案經財政部關稅總局驗估處（以下簡稱驗估處）核定其
    完稅價格為新臺幣（以下同）132萬5,055元，嗣經法務部調
    查局航業海員調查處（以下簡稱海調處）於89年11月24日以
    (89)航肅字第600741號函稱上訴人有以偽變造發票、虛報來
    貨產地，進口未經經濟部公告准許進口之大陸物品之違法行
    為，並經海調處於90年10月9日以 (90)處肅字第600588號函
    ，檢送臺灣基隆地方法院檢察署檢察官起訴書（89年度偵字
    第4910號、90年度偵字第3580號）影本函移被上訴人審理違
    章成立，認上訴人涉有繳驗偽變造發票，虛報貨物產地逃避
    管制之不法情事，因貨物已放行，乃依海關緝私條例第37條
    第3項轉據同條例第36條第1項之規定，處貨價2倍之罰鍰計
    265萬0,110元。上訴人不服，申請復查，未獲變更，遂循序
    提起本件行政訴訟。
二、本件上訴人在原審起訴意旨略以：系爭貨物皆經過被上訴人
    查驗通關，且未發現有大陸產製貨物，被上訴人僅為「推測
    」，而非「證實」系爭貨物乃管制之大陸貨物。被上訴人所
    提出之關係人陳進財、證人曾淑女於海調處製作之調查筆錄
    ，因關係人陳進財前後供詞不符，應以其後否認偽造文書之
    供詞為據。又證人曾女曾向上訴人索取鉅額紅利不遂而夾怨
    報復，其證詞自無可採。此外，被上訴人並未查獲有任何外
    箱包裝或內含物品之任何標示，足以佐證本件報關內容不符
    原產地。被上訴人既已查驗予以放行通關，卻僅憑檢舉人之
    指述，加以推測羅織，故被上訴人據以認定本件違章事實，
    違反證據及論理法則。為此訴請判決將訴願決定及原處分均
    撤銷等語。
三、被上訴人則以：本案刑事部分業經臺灣高等法院91年度上訴
    字第2172號判決在案，查余見輝辯稱上訴人係向香港暢旺公
    司進口成衣，卻未能提出該公司與暢旺公司間之訂購單、匯
    款單等國際貿易必要文件，反卻經調查員於上訴人處查扣與
    大陸地區間之買賣成衣往來文件，顯見余見輝以上訴人名義
    進口本案進口報單所示之成衣，均係大陸地區產製，並由陳
    進財代為報關私運入境甚明。次查上開證人就案情證供與海
    調處筆錄及所查得之事證相互吻合未有矛盾，足證本案上訴
    人確有以偽變造文件虛報貨物產地，進口大陸成衣之事實，
    被上訴人採為證據，未有不妥。另上訴人訴稱系爭來貨於進
    口時業經查驗乙節，查系爭來貨進口時雖經查驗，惟查驗時
    係就上訴人所提供之資料與來貨作即時之查核。然依據海關
    緝私條例第44條規定，有違反該條例情事者，5年之內仍應
    處罰之意旨，本案於放行後未逾5年，既經查得新事證，仍
    應處罰。故上訴人所訴各節，核不足採等語，資為抗辯。
四、原審斟酌全辯論意旨及調查證據結果，以：按「報運貨物進
    口而有左列情事之一者，得視情節輕重，處以所漏進口稅額
    2倍至5倍之罰鍰，或沒入或併沒入其貨物：．．．四、其他
    違法行為。」、「有前2項情事之一而涉及逃避管制者，依
    前條第1項及第3項論處。」及「私運貨物進口、出口或經營
    私運貨物者，處貨價1倍至3倍之罰鍰。」分別為海關緝私條
    例第37條第1項第4款、第3項及第36條第1項所明定。次按進
    口非屬「臺灣地區與大陸地區貿易許可辦法」第7條規定准
    許輸入之大陸地區物品者，即構成進口禁止輸入之物品而涉
    及逃避管制之違法行為。查上訴人前實際負責人余見輝自87
    年4月間起至88年12月間止，自大陸地區不詳製衣公司訂購
    大陸產製成衣26批，為規避政府管制大陸產製成衣進口之禁
    令，即與陳進財共同基於概括犯意聯絡，由陳進財於受昌路
    達及享昌公司委託辦理進口報關時，連續偽造不實之泰國出
    口商N.N.N. SERVICE LIMITED PARTNERSHIP（於87年1月間
    已停業）、HUALP GROUP（THAI）CO.LTD（無申登資料）之
    發票、裝箱單，再利用不知情之昇泰報關行職員嚴永政將該
    不存在之泰國出口商、不實之起運港（曼谷）、不實起運日
    期等事項登載業務上製作之文書進口報單上，再由嚴永政以
    昇泰報關行之電腦網路設備透過關貿網路向被上訴人所屬五
    堵分局連線申報進口而行使（事後再補送進口報單及發票、
    裝箱單），使該海關人員誤信來貨係自泰國出口審驗通關，
    以此連續多次自大陸地區私運逾公告數額、完稅價格超過10
    萬元之大陸產製成衣入境乙案，經最高法院以92年度台上字
    第5649號刑事判決將臺灣高等法院91年度上訴字第2172號刑
    事判決中關於陳進財、余見輝等人共同連續私運管制物品進
    口逾公告數額部分撤銷，發回臺灣高等法院以92年度上更(1
    )字第688號刑事判決判處陳進財有期徒刑1年2月、余見輝有
    期徒刑10月，其判決理由略以：「．．．依前述證人曾淑女
    之證言、扣案昌路達、享昌公司與大陸廠商往來文件、被告
    陳進財致昌路達公司傳真信函等，已足認昌路達、享昌公司
    進口附表壹編號一所示進口報單之貨物，均係大陸地區產製
    。雖證人淩國海證稱上開三只貨櫃係昌路達及享昌公司於香
    港託運，然昌路達及享昌公司與暢旺公司間毫無貿易往來文
    件；被告余見輝所檢附之泰國公司發票亦無營業，自不可能
    出售暢旺公司任何商品，被告余見輝辯稱向暢旺公司購買；
    或由暢旺公司向泰國公司購買轉售，均非屬實。參以證人曾
    淑女證稱：余見輝貨是在大陸裝貨櫃，透過香港來到基隆；
    及證人淩國海證稱上開三只貨櫃係昌路達及享昌公司於香港
    託運、裝貨，再運抵基隆等情，顯足以認定被告余見輝係於
    向大陸地區購買成衣後，先行運送至香港，再轉運至國內；
    並以偽造之泰國公司發票，及登載不實之進口報單，冒充為
    泰國進口至屬明確。．．．」則本案上訴人繳驗偽造發票，
    虛報貨物產地，進口未經經濟部准許輸入之大陸物品，而有
    逃避管制之違法情事，既經臺灣高等法院92年度上更 (1)字
    第688號刑事判決論述綦詳，被上訴人依首揭規定論處，洵
    無違誤。本案進口時雖經查驗，惟查驗時係就上訴人所提供
    之資料與來貨作即時之查核。復依據海關緝私條例第44條規
    定，有違反該條例情事者，5年之內仍應處罰之意旨，本案
    於放行後未逾5年，既經查得新事證，被上訴人依法論罰，
    並無不合。綜上所述，被上訴人處上訴人進口貨價2倍之罰
    鍰計265萬0,110元之處分，揆諸首揭規定，並無違誤，復查
    決定及訴願決定遞予維持，均無不合。上訴人訴請撤銷訴願
    決定及原處分，並無理由，應予駁回。另上訴人聲請傳訊證
    人、鑑定錄音帶等，亦無必要等由。資為其判決之論據。
五、本院按：（一）本案報單上所載之泰國公司 (UPPER INDUS-
    TRIAL CO.LTD)，據法務部調查局駐泰保防秘書林振光實地
    訪查結果，發現該址確曾開設公司製造塑膠玩具、塑膠佛像
    等，惟約於86年倒閉後遷出。業經證人林振光於本件所涉刑
    事案件中供證甚詳，足見本案進口報單所檢附之該泰國公司
    發票，屬偽造無疑。(二)證人即上訴人職員曾淑女於海調處
    證稱自86年9月10日進入公司服務時，余見輝（上訴人實際
    負責人）均與大陸江陰「長美製衣公司」廠長蔣紅軍等人合
    作，透過熟悉基隆關稅局五堵、六堵分局之陳進財、昇泰報
    關行進口大陸成衣。貨在大陸裝櫃後透過香港來到基隆，大
    陸賣方會給原始提單、發票、裝箱單，余見輝指示其將大陸
    廠商之名稱遮住後交由陳進財偽變造海運及報關文件報關；
    於刑事偵查、審理時亦稱報單上所示泰國進口實係皆大陸進
    口，未曾處理過泰國業務。余見輝於刑事偵查中亦坦承該公
    司船舶方面係由曾淑女負責連繫。曾淑女既負責與陳進財聯
    絡進口報關事宜，就上訴人各次進口貨物來源，自知悉甚詳
    ，所稱上訴人係自大陸地區進口成衣，要屬可信。(三)另陳
    進財亦於88年10月1日，請上訴人緊急傳真大陸船公司要求
    大陸成衣貨櫃至六堵分局辦理，復有其存款對帳單、進貨付
    款收據（收款人蔣紅軍、上海）、上海商業儲蓄銀行賣匯水
    單、匯款申請書（匯至農銀江陰支行）、上訴人致蔣紅軍信
    函及26筆進口報單（其中包含本案報單）及所附發票、裝箱
    單等影本在刑事卷為憑；（四）以及證人淩國海在刑事案中
    證稱上開三只貨櫃係昌路達及享昌公司於香港託運、裝貨，
    再運抵基隆等情，凡此均有台灣高等法院92年度上更（一）
    字第688號判決書所載內容為憑。顯足以認定該案被告余見
    輝係於向大陸地區購買成衣後，先行運送至香港，再轉運至
    國內；並以偽造之泰國公司發票，及登載不實之進口報單，
    冒充為泰國進口，至屬明確。而上訴人實際負責人余見輝犯
    有私運管制物品進口逾公告數額罪，亦經台灣高等法院92年
    度上更（一）字第688號判決在案。從而原判決據以認定上
    訴人本件違章事實，與證據法則或論理法則均無違。次查因
    系爭貨物係先由大陸運至香港，再於香港重新裝櫃，並以上
    訴人名義托運，已如前述，香港運至台灣為不爭之事實，被
    上訴人係以上訴人提出不實之發票虛報產地，認定本件違章
    事實，與船公司核發之提單無涉，故證人曾淑女所述：「大
    陸賣方會給原始提單、發票、裝箱單，余見輝指示其將大陸
    廠商之名稱遮住後交由陳進財偽變造海運及報關文件報關」
    乙節，係指自大陸運至香港之原始提單、發票、裝箱單，供
    余某據以偽造產地發票而言，並非指上開原始文件作為偽造
    香港運至台灣所需之提單，故證人曾女之上開證詞，其真意
    在於上訴人實際負責人將大陸交付之原始文件交給陳進財，
    陳某依據該原始資料作成偽造之泰國廠商名義之產地發票。
    是以上訴意旨所稱：檢調單位所查扣之證物並無大陸賣方所
    提供之原始提單，且原始提單係船公司發給託運人之指示證
    券，受貨人須向船公司出示該提單方能領取貨物。倘如證人
    曾淑女所言，將原始提單「遮住」後交由報關行人員報關，
    海關豈有任憑此一變造過之提單通過之理等語，揆諸上開說
    明，顯屬誤解證人證詞之真意而不足採。又查上訴人為逃避
    管制，進口大陸產製未開放進口之物品，先運至香港，再改
    裝貨櫃重新托運，以躲避被查獲違規事實，與經驗法則無違
    ，上訴意旨猶以：據船務公司經理凌君之證詞，可知系爭貨
    物確係自香港運至基隆，而非自大陸起運。且在國際貿易中
    以原船或原櫃轉運乃最節省成本之方式，泰半進口大陸貨物
    者亦循此以圖壓低成本獲取利潤，倘如原判決中所稱之事實
    ，則上訴人不僅須大費周章，亦會增加諸多成本，何來私運
    大陸貨物之利潤可言等語，加以爭執，亦屬無據而無足取。
    另查原審除以證人曾淑女之證詞為據外，並有上訴人存款對
    帳單、進貨付款收據（收款人蔣紅軍、上海）、上海商業儲
    蓄銀行賣匯水單、匯款申請書（匯至農銀江陰支行）、上訴
    人致蔣紅軍信函及26筆進口報單（其中包含本案報單）及所
    附發票、裝箱單等影本在刑事卷為憑；足認證人曾女之供述
    與事實相符，自屬可採，上訴人所訴曾女曾向其索取鉅額金
    錢，以此否認曾女證詞之可信度乙節，自無足取。原判決敘
    明上訴人聲請傳訊證人、鑑定錄音帶等，已無必要。核無不
    合。末查上訴人將不准進口大陸產製成衣，虛報為泰國產地
    ，以逃避管制，原判決以上訴人所為合於海關緝私條例第37
    條第3項之規定，轉據同法第36條第1項處罰，於法亦無不合
    。上訴意旨復以：上訴人未能證明系爭貨物確係泰國產製，
    也僅止於適用同法第37條第1項，而無適用同法條第3項之餘
    地。原審未見及此，以被上訴人之處分並無違法而加以維持
    ，顯有判決適用法規不當之違法等語。依前述說明，殊無足
    取。綜上；原審斟酌全辯論意旨及調查證據之結果，將原決
    定及原處分均予維持，駁回上訴人之訴，核無違誤。上訴論
    旨，指摘原判決違誤，求予廢棄，難認有理由，應予駁回。
六、據上論結，本件上訴為無理由，爰依行政訴訟法第255條第1
    項、第98條第3項前段，判決如主文。
中    華    民    國    95    年    8     月    24    日
                  第四庭審判長法  官  高  啟  燦
                              法  官  黃  璽  君
                              法  官  廖  宏  明
                              法  官  楊  惠  欽
                              法  官  林  樹  埔
以  上  正  本  證  明  與  原  本  無  異
中    華    民    國    95    年    8     月    24    日
                              書記官  彭  秀  玲


司法院資訊處製作；財團法人民間司法改革基金會備份。
